臺灣桃園地方法院刑事判決　　　　　　　　　　　　　九十三年度重訴字第三六號
　　公　訴　人　臺灣桃園地方法院檢察署檢察官
　　被　　　告　甲○○○　男　.
　　　　　　　　　　　　　（現另案於臺灣桃園監獄執行中）
右列被告因偽造文書等案件，經檢察官提起公訴（八十九年度偵字第五八一號、第
一七四七一號、第一六六二八號、九十年度偵字第五四八五號），及移送併案審理（
臺灣高雄地方法院檢察署九十一年度偵緝字第一一六七號），本院判決如左：
    主  文
甲○○○共同連續行使偽造私文書，足以生損害於公眾及他人，處有期徒刑壹年陸月
。如附表所示之物，均沒收。
    事  實
一、緣世龍營造股份有限公司（下稱世龍公司）於民國八十七年底因公司資金不足，
    尚欠缺新臺幣（下同）二千五百萬元，亟需調借該筆款項資金以供會計師查帳，
    乃由該公司副總經理即不知情之林家華透過不知情之友人鄭國棟、陳志明、林月
    蓮、劉麗梅、丙○○（另經臺灣高等法院高雄分院以九十年度上訴字第八二號判
    決無罪確定）等人輾轉尋得不知情之乙○○幫忙，乙○○便尋得甲○○○幫忙，
    而甲○○○即基於意圖為自己不法之所有及行使偽造私文書之概括犯意，於八十
    八年一月間，佯以應允代為替世龍公司辦理短期之存款餘額證明，以供會計師查
    帳之用，而事成後將收取報酬七、八萬元。甲○○○遂偽造性質屬私文書之用以
    證明世龍公司在第一商業銀行（下稱一銀）鶯歌分行於八十七年十二月三十日、
    三十一日之存款餘額為二千五百萬零一千元之存款餘額證明書一紙、帳戶二三二
    一一七二一六八號之戶名世龍公司之活期存款存摺一本及該存摺內頁偽造於八
    十七年十二月三十日、三十一日金額分別為一千元、二千五百萬元之存款紀錄一
    紙，並以不詳時地委由不知情之刻印人員所偽造如附表所示之「第一商業銀行鶯
    歌分行襄理」、「第一商業銀行鶯歌分行林賢博」、「林賢博」之印章各一枚並
    蓋印於上開偽造之存款餘額證明書及活期存款存摺，嗣後將之交付予乙○○，乙
    ○○再轉交予丙○○，丙○○又轉交劉麗梅，劉麗梅再轉交予林月蓮，林月蓮再
    轉交予陳志明，陳志明再轉交予鄭國棟，鄭國棟再依序轉交前經手人，最後交予
    林家華，致使上開人等不疑有他而交付前開報酬予甲○○○，足以生損害於一銀
    鶯歌分行及善意信賴該存款餘額證明書之社會大眾。嗣後林家華則將上開偽造之
    存款餘額證明書及活期存款存摺交由建業聯合會計師事務所製作該公司之年度報
    表，嗣於八十八年三月十八日，該會計師事務所承辦人員發函向一銀鶯歌分行查
    詢後，因而查悉上情。
二、陳瑞林（俟本院緝獲後另結）係設於桃園縣中壢市○○○路二號之「太極光電半
    導體股份有限公司」（下稱太極公司，該公司之登記資本額為十五億元）董事長
    兼總經理，林天富（俟本院緝獲後另結）係該公司副董事長兼財務長，該二人因
    該公司自八十四年九月二日設立登記以還，均處於虧損之狀態（然至八十七年底
    已漸處於營運佳境），乃於八十七年十一月間，向財政部證券暨期貨管理委員會
    （下稱證期會）申報辦理公開之對外招募股份之現金增資，擬由現行之實收資本
    額六億元增資為九億元，增資股之發行價格則為每股十元，證期會乃於八十七年
    十二月十日以（八七）台財證（一）第一一五七號函正式核准之，由於散戶（
    此所謂之「散戶」，即本案九十一年度重附民字第一四號之各原告）認股不夠擁
    躍、市場募集資金困難，陳瑞林、林天富亟思洽由特定人認購多數之增資股份，
    乃於八十七年底、八十八年一月間，透過年籍不詳之洪介川、劉華梧尋得擔任「
    豐梧國際實業有限公司」（下稱豐梧公司，址設台北市○○○路○段九三號二一
    樓之三，從事已、未上市上櫃公司股票之買賣）之股東之林春貴，林春貴又再轉
    介亦從事已、未上市上櫃公司股票買賣之葉麗玲（另經本院以九十一年度訴字第
    三三三號判處有期徒刑四年六月，併科罰金新臺幣六萬元，現上訴於臺灣高等法
    院以九十二年度上訴字第四六五六號違反公司法等案件審理中）與陳瑞林、林天
    富洽商，由葉麗玲投資認購增資股之事宜，葉麗玲經評估認為太極公司值得投資
    ，便轉介其他親友於八十八年三月間，分別電匯共為八百二十五萬元之現金入太
    極公司在臺灣土地銀行（下稱土銀）中壢分行帳號為一四一三一六六六
    號之現金增資之活期帳戶內，然由於散戶及葉麗玲轉介之親友認股投資不足，且
    葉麗玲、劉華梧再轉介之其他金主亦分別要求百分之十五、百分之三十之高額認
    股利息而無法談攏，再加上陳瑞林、林天富亦將已認購繳納之部分股款陸續提出
    用於太極公司庶務開支，迄至原訂及數次延長之股款繳納期限逼近（原訂之增資
    認股股款繳納期限為八十八年二月二十二日，洽由特定人認購之繳納期限則為八
    十八年三月九日，後展延至八十八年四月九日止，嗣再度展延至八十八年四月廿
    一日止），認股數量仍嚴重不足，所已繳納之股款距離三億元之目標不足約達二
    億三千萬元，陳瑞林、林天富乃於八十八年二月間，透過葉麗玲、林春貴之友人
    黃義聖尋得時任國民大會代表之陳麗伶（另經本院以九十一年度訴字第三三三號
    判處有期徒刑五年，現上訴於臺灣高等法院以九十二年度上訴字第四六五六號違
    反公司法等案件審理中），陳瑞林、林天富、葉麗玲、陳麗伶四人乃本於公司應
    收之股款股東並未實際繳納而以申請文件表明收足、使公務員登載不實之共同犯
    意聯絡，於八十八年四月下旬逼近最後一次延長股款繳納期限之前達成由陳麗伶
    尋找金主提供二億三千萬元之資金借予太極公司，為期一個月之共識，以便太極
    公司作為增資完成向主管機關之經濟部、財政部證期會核報驗資之用而通過公司
    變更登記為實收資本額九億元之公開發行公司，然陳瑞林、林天富則需支付陳麗
    伶一千七百萬元之傭金（陳瑞林、林天富關於此部分亦構成對太極公司股東之背
    信，公訴人雖未起訴，然自應由本院於將該二人通緝到案後，併為審理）。陳麗
    伶則透過不知情之黃登發覓得丙○○（另經本院以九十一年度訴字第三三三號判
    處有期徒刑四年十月，現上訴於臺灣高等法院以九十二年度上訴字第四六五六號
    違反公司法等案件審理中），陳麗伶表示太極公司增資款欠缺二億三千萬元，亟
    需銀行存款餘額證明，俾持以向主管機關辦理驗資，丙○○又找來乙○○幫忙尋
    找二億三千萬元之銀行存款餘額證明，乙○○向丙○○表示無法尋得二億三千萬
    元之銀行存款餘額證明，然其可以以電腦自行製作一銀之存款餘額證明，然須給
    付其三百五十萬元之報酬，丙○○將乙○○之計劃告知陳麗伶，陳麗伶認為可行
    ，陳麗伶、丙○○、乙○○（應由公訴人另行偵查起訴）遂基於公司應收之股款
    股東並未實際繳納而以申請文件表明收足、使公務員登載不實、行使偽造私文書
    之共同犯意聯絡，由乙○○再尋得亦與渠等具有共同以申請文件表明收足、使公
    務員登載不實、行使偽造私文書之賡續上開概括犯意聯絡之甲○○○，共同商議
    由甲○○○偽造一銀蘆洲分行開立之二億三千萬元之存款餘額證明，並透過陳麗
    伶指示葉麗玲通知陳瑞林、林天富二人在一銀蘆洲分行辦理活期存款之開戶，並
    指示要陳瑞林、林天富二人先行支付前開一千七百萬元之傭金，金主才肯提供二
    億三千萬元之銀行存款餘額證明，陳瑞林、林天富乃背於公司全體股東之委任，
    於八十八年四月二十日，委由不詳姓名年籍之人持太極公司在一銀不詳分行開立
    之帳號為一四八一六六九七八號之活期存款帳戶存摺至一銀八德分行提領一
    千七百萬元，其中七百萬元直接提領現金，另一千萬元則向該分行請購臺灣銀行
    （下稱臺銀）總行營業部擔任付款人之面額為一千萬元之即期支票（下稱臺支）
    一紙（支票號碼為ＢＥ五八三四四九號），林天富再於該日下午，持前開七百
    萬元現金、一千萬元臺支親赴豐梧公司，陳麗伶亦偕不知情之友人梁經文、林文
    正到場，親自簽收一千七百萬元之前開傭金；陳瑞林、林天富又將太極公司開立
    存款帳戶所需之文件、印章交予陳麗伶，陳麗伶則於翌日即八十八年四月二十一
    日，委派不知情之林文正持陳瑞林、林天富所支付之前開七百萬元現金中之一百
    萬元至甲○○○、乙○○、丙○○所指定之一銀蘆洲分行開立戶名為太極公司、
    帳號為二一三一一五一八八號之活期存款帳戶，該帳戶之存摺、印章則由林
    文正經陳麗伶再經丙○○轉交予乙○○、甲○○○二人；乙○○、甲○○○二人
    則據以偽造性質屬私文書之用以證明太極公司在一銀蘆洲分行所立前開帳戶於八
    十八年四月二十二日之存款餘額為二億三千萬元之存款餘額證明，並以不詳時地
    委由不知情之刻印人員所偽造如附表所示之「第一商業銀行蘆洲分行襄理」、該
    分行辦事員「第一商業銀行蘆洲分行楊建國」、「第一商業銀行核對章」之印章
    蓋印於其上，並以不詳時地委由不知情之刻印人員所偽造如附表所示之一銀或其
    職員之不詳之印章蓋於空白餘額查詢回函，均足以生損害於一銀蘆洲分行及善意
    信賴該存款餘額證明之社會大眾，渠等又在前開一銀蘆洲分行活期帳戶存摺內頁
    偽造八十八年四月二十一日金額分別為一億元、一億三千萬元之存款紀錄，並於
    八十八年四月二十二日將存款餘額證明正本一紙、太極公司在一銀蘆洲分行所開
    立前開帳戶之存摺影本一份、已蓋妥一銀不詳印章之空白餘額查詢回函數紙交予
    陳麗伶，陳麗伶則於同日偕梁經文、林文正至豐梧公司，由陳麗伶、林文正共同
    進入豐梧公司之辦公室內，將置於信封袋內之存款餘額證明正本一紙、太極公司
    在一銀蘆洲分行所開立前開帳戶之存摺影本一份、已蓋妥一銀不詳印章之空白餘
    額查詢回函數紙交予葉麗伶收執。又陳麗伶亟欲儘快兌現其由陳瑞林、林天富處
    所收受之前開臺支，然又無臺銀之帳戶可供兌現，遂電請葉麗玲幫忙，葉麗玲遂
    於八十八年四月二十二日，攜帶其夫陳志明在臺銀所開立之帳號為三0
    000000號之活期存款存摺，至位在臺北市中正區○○○路○段一二號之
    臺銀總行營業部與陳麗伶（其係偕同梁經文、林文正共同前往）會合，渠等將前
    開臺支存入陳志明前開帳戶內並立即兌現，將一千萬元現金提領交予陳麗伶收執
    ，葉麗玲並請陳麗伶當場書立收據一紙；陳麗伶領得前開共一千七百萬元傭金後
    ，與丙○○、乙○○二人各分得不詳金額之金錢，並由乙○○轉交付甲○○○三
    百五十萬元之傭金。葉麗伶收執前開存款餘額證明正本一紙、太極公司在一銀蘆
    洲分行所開立前開帳戶之存摺影本一份、已蓋妥一銀不詳印章之空白餘額查詢回
    函數紙後，因陳瑞林、林天富已出國，遂將該等物品送交輔導太極公司增資發行
    新股事宜之安侯建業會計師事務所，該所會計師不察，乃出具「太極光電半導體
    股份有限公司發行新股登記資本額查核報告書」一紙，證明太極公司確已全額募
    得新增資之三億元股份，該事務所職員並持該查核報告書及前開存款餘額證明正
    本一紙、太極公司在一銀蘆洲分行所開立前開帳戶之存摺影本一份，向主管機關
    經濟部商業司辦理太極公司變更登記，該司人員不察，於八十八年五月七日，以
    經八八商一一五九七六號核准太極公司變更為實收資本額九億元之公開發行公司
    ，並於同日換發其上載有實收資本額九億元之經濟部公司執照予太極公司，足生
    損害於經濟部對於公司之管理、善意信賴太極公司之實收資本額為九億元而與太
    極公司往來交易之社會大眾。
三、案經法務部調查局臺北市調查處（下稱市調處）移送臺灣臺北地方法院檢察署呈
    請臺灣高等法院檢察署檢察長令轉臺灣桃園地方法院檢察署檢察官偵查起訴及臺
    灣高雄地方法院檢察署檢察官移送併案審理。
    理  由
一、訊據被告甲○○○皆矢口否認有何右揭犯罪事實一、二之詐欺取財、行使偽造私
    文書、關於公司應收之股款股東並未實際繳納而以申請文件表明收足、使公務員
    登載不實、行使偽造私文書等犯行，辯稱：就右揭犯罪事實一部分，世龍公司這
    件的手法跟我的很像，但是不是我做的，而且地域性不符，我都是在高雄活動，
    不會跑到臺中、桃園，一銀有關世龍公司的開戶資料不是我經手的。我在高雄地
    檢署的時候有見過乙○○，他說他也搞不清楚是誰交給他的，當時我有與他當面
    對質，後來他又否認是我交給他的，我與他沒有業務往來，我們只是朋友而已。
    我做的是一銀東高雄分行的假存款證明。我有和乙○○在臺北環亞飯店一起吃過
    飯，他之前給我的名片名字是李新吾，我沒有拿錢；就右揭犯罪事實二部分，我
    全部否認。太極光電的陳瑞林、林天富及葉麗玲、陳麗伶我都不認識，我只知道
    丙○○及本名李新吾的乙○○，我沒有收他們三百五十萬元的傭金，也沒有幫他
    們偽造一銀蘆洲分行的存款證明，乙○○之前有聯絡我要做一個案子，金額是二
    億多，後來就沒有下文，他有叫我先簽一張收據給他，金額三百多萬元，我當時
    簽邱清隆，他說他到時候會匯款到我的戶頭，並且拿資料給我，請我幫忙做一家
    公司的存款證明，結果後來就沒有再聯絡，也沒有匯款到我的戶頭。我與乙○○
    當時是在臺北的一家咖啡廳見面談的。乙○○是在八十七年間認識的。丙○○是
    在八十四年間認識的，丙○○是做二胎放款，那次見面之後，就沒有再聯絡了。
    丙○○是一個仲介，但是我與丙○○沒有業務往來，丙○○沒有向我買存款證明
    書，也沒有讓我提供第一銀行的存款證明，也沒有支付我三百五十萬元。本件從
    頭到尾我都不知道。我幫人家做的，我都會與他們公司負責人見面。丙○○說交
    一百四十萬元及二百一十萬元給乙○○，由乙○○交給我，但是我都沒有拿到這
    些錢，我與乙○○只是單純的朋友，沒有業務往來。我有偽造我會承認，我在高
    雄有承認偽造一銀三民分行的，那是維多利亞公司，但是我並沒有偽造一銀蘆洲
    分行的。一銀蘆洲分行存款餘額證明書，我是開庭時第一次看到云云。
二、惟查：
  (一)右揭犯罪事實一部分，業據證人乙○○於偵查及本院審理中結證稱：我認識被告
    甲○○○，我朋友要做短期存款，我就去找被告做，被告有答應要做。短期借款
    的時間約二、三天，金額二千多萬元，是一個營造公司，報酬有七、八萬元，被
    告有完成我交代的工作，有拿存款證明給我，印象中是做好存款證明才拿報酬，
    我也依約定將存款證明給我的上手，報酬是拿現金給被告。世龍公司是由我辦理
    ，是在八十八年初的時候，那時候我才知道被告有在做這種。存款證明都是被告
    去辦，世龍公司那件的傭金，我記得約七、八萬元等語（參見臺灣高雄地方法院
    檢察署九十一年度偵緝字第一一六七號偵卷第二八頁正、反面、本院九十三年度
    重訴字第三六號卷第八五頁）。且如附表所示蓋印有「第一商業銀行鶯歌分行襄
    理」、「第一商業銀行鶯歌分行林賢博」、「林賢博」印文之存款餘額證明書及
    活期存款存摺，均屬偽造之物一情，亦有一銀八十八年三月二十二日函文暨所附
    之金融機構遭歹徒詐騙案件通報單、偽造之活期存款存摺封面正、反面、該存摺
    內頁偽造於八十七年十二月三十日、三十一日金額分別為一千元、二千五百萬元
    之存款紀錄及偽造之存款餘額證明書影本各一紙附卷可參（參見臺灣板橋地方法
    院檢察署八十八年度偵字第二五七五號偵卷影本第十九頁反面、第二十、二一
    、二四－二六頁正面）。又證人林家華、乙○○、鄭國棟、陳志明、林月蓮、劉
    麗梅、丙○○等人並不知該存款餘額證明書及活期存款存摺係屬偽造等情，亦據
    渠等分別於警訊中陳明在卷可查。再衡以證人乙○○與被告平日素無怨懟仇恨，
    且被告於本院審理中亦曾自承：我與證人乙○○是好朋友等語（參見本院九十三
    年度重訴字第三六號卷第三八頁），則證人乙○○實無須甘冒偽證罪責，杜撰事
    實惡意設詞誣陷被告之理，且證人所述又核與前開物證資料所顯示之情狀相互吻
    合，是以證人乙○○之證詞應屬可採，足認如附表所示蓋印有「第一商業銀行鶯
    歌分行襄理」、「第一商業銀行鶯歌分行林賢博」、「林賢博」印文之偽造之存
    款餘額證明書及活期存款存摺等物，確為被告所偽造，且其後據以交付而取得前
    開報酬之詐欺行為及意圖，彰彰甚明。至被告雖以：當時於偵查中有與乙○○對
    質，乙○○說他也搞不清楚是誰交給他的云云置辯。惟觀之乙○○於偵查中係證
    稱：當時一起在環亞飯店除了我和被告，還有一位我不認識由被告帶去的朋友，
    存款證明是放在一個牛皮紙袋內，究竟是在場的被告或是那位朋友交給我，我不
    太確定，因為當初牛皮紙袋是放在餐桌上等語，然證人乙○○於同日偵查中亦證
    稱：報酬是拿給被告等語（均參見臺灣高雄地方法院檢察署九十一年度偵緝字第
    一一六七號偵卷第二九頁正、反面），於本院審理中更係堅詞證稱：存款證明都
    是被告去辦的等語（參見本院九十三年度重訴字第三六號卷第八五頁）。顯可認
    證人乙○○於偵審中實已明確指認被告確係偽造該等印章、印文、私文書及詐欺
    取財之人無誤。則被告此部分所辯，實無足採。
  (二)右揭犯罪事實二部分，業據證人乙○○於本院審理中結證稱：是被告請我告知丙
    ○○去一銀蘆洲分行開戶，丙○○開戶之後，就把存摺、印鑑交給我，由我轉交
    給被告，是在臺北市環亞飯店一樓咖啡廳交的。當初丙○○向我說系爭公司需要
    一大筆資金，要借一個月，我就找被告，被告有向我討價還價利息，最後決定三
    百五十萬元。存摺、印鑑交給被告後，由被告去做存款的動作。利息是分二次付
    款，第一次先給一百四十萬元，剩下的二百一十萬元交付的同時，被告交還印鑑
    、存款證明、存摺給丙○○。二次交付都是在臺北市○○○路與敦化北路路口附
    近，第一次是我交給被告，丙○○不在場，第二次有約丙○○一起到場，因為要
    把相關證件資料還給丙○○，並交其他的餘款給被告。我庭呈的收據可以證明被
    告是收到三百五十萬元以後才簽的。一般都是拿到錢才會開收據，不可能沒有拿
    到錢就開收據，而且我本來沒有在拿收據，是丙○○要求我，才請被告書立一張
    收據等語（參見本院九十三年度重訴字第三六號卷第三四－三六、八四－八七頁
    ），且亦核與同案被告丙○○前於市調處及偵審中所供述之此部分情節大致吻合
    ，而證人乙○○之證詞，本院認為應可採信，理由已如前述。且證人乙○○所提
    供之收據原本一紙與本院當庭令被告蓋印之指紋登記卡一紙，經本院一併送請法
    務部調查局鑑定結果，認該收據原本上之指紋確與被告之左拇指指紋相同一情，
    亦有該局九十三年七月十九日鑑定通知書及鑑定分析表各一紙在卷可憑（參見本
    院九十三年度重訴字第三六號卷第四六－四七頁），更徵證人乙○○此部分所述
    實與前開物證資料所顯示之情形相符一致，則證人乙○○此部分所述，實可採信
    。此外，復有如附表所示之蓋印有偽造之「第一商業銀行蘆洲分行襄理」、該分
    行辦事員「第一商業銀行蘆洲分行楊建國」、「第一商業銀行核對章」印文之偽
    造存款餘額證明影本、太極公司一銀蘆洲分行帳號為二一三一一五一八八號
    之活期存摺內偽造之右開二筆存款紀錄影本等件附卷可參。足徵被告確係偽造該
    等印章、印文、私文書之人無誤。
  (三)又右揭犯罪事實二部分之借調資金二億三千萬元予太極公司，為期僅有一個月一
    情，此為同案被告葉麗玲、陳麗伶、丙○○、陳瑞林、林天富於歷次市調處調查
    及本院審理中供明在卷，亦經證人乙○○於本院審理中證述被告確亦知悉此情甚
    詳，另經證人梁經文、林文正證述綦詳，而借調資金二億三千萬元之用途係同案
    被告陳瑞林、林天富因屢屢迫近原訂及展延之太極公司增資新股認股期限，而仍
    僅募得七千萬元上下之股份，故而不得已答應給付高達一千七百萬元之傭金予金
    主，藉以向外調借尚不足之該二億三千萬元，該二億三千萬元僅供主管機關驗資
    之用，太極公司不得動用之，亦為前開各相關人等所共知。因之，被告對於太極
    公司未能在期限內募得足額股款，僅由同案被告葉麗玲、陳麗伶、丙○○、陳瑞
    林、林天富輾轉透過乙○○向其買得之偽造存款餘額證明書等相關文件資料，用
    以欺瞞主管機關，順利完成變更登記為實收資本額九億元之公司之情節，亦當知
    悉甚明，且可認為係整體犯罪計畫中之一員，是被告對太極公司之股款未募足而
    虛偽表示募足及使公務員登載不實之法律責任，自當無解免之餘地。
  (四)綜上所述，足見被告前開所辯，均屬事後空言避就推諉圖卸之詞，殊無可採。從
    而，本件事證已臻明確，被告犯行洵堪認定，應予依法論科。
三、查被告行為後，公司法第九條於九十年十一月十二日修正公布，並於公布日施行
    ，原該條第三項修正為同條第一項，比較新舊法規定，修正後之法定刑較修正前
    為重，依刑法第二條第一項但書之規定，本件以修正前之規定較有利於被告，自
    應適用九十年十一月十二日修正前之公司法第九條第三項處斷，公訴意旨漏未比
    較新舊法，尚有未洽，附予敘明。核被告就右揭犯罪事實一及二所為，係犯刑法
    第三百三十九條第一項之詐欺取財罪、刑法第二百十六條、第二百十條之行使偽
    造私文書罪、修正前公司法第九條第三項之公司應收之股款股東並未實際繳納而
    以申請文件表明收足罪、刑法第二百十四條之使公務員登載不實罪。又公訴人未
    比較新舊法條之適用關係，而論被告以修正後之公司法第九條第一項之罪，尚有
    未洽；另公訴人對被告漏未論引刑法第二百十四條之使公務員登載不實罪，然於
    起訴書之犯罪事實欄已有論述，自於起訴範圍無影響，均併予敘明。被告偽造印
    章、印文為偽造私文書之部分行為，偽造私文書之低度行為已為行使之高度行為
    所吸收，均不另論罪。被告與同案被告陳麗伶、丙○○、葉麗玲、陳瑞林、林天
    富等人，就右揭犯罪事實二部分之公司應收之股款股東並未實際繳納而以申請文
    件表明收足罪、使公務員登載不實罪；被告與同案被告陳麗伶、丙○○等人，就
    右揭犯罪事實二部分之行使偽造私文書罪，各互具有犯意聯絡及行為分擔，關於
    各該部分均為共同正犯。被告就右揭犯罪事實一及二部分，委由不知情之刻印人
    員偽造印章，應成立間接正犯。又修正前之公司法第九條第三項之罪係因身分關
    係而成立之罪，而被告就右揭犯罪事實二部分，雖無特定關係，惟其與太極公司
    負責人即同案被告陳瑞林、林天富間，就該部分犯行，應認具有犯意聯絡及行為
    分擔，依刑法第三十一條第一項規定，仍應以共犯論。被告先後二次行使偽造私
    文書之犯行，時間緊接，方法相同，觸犯構成要件相同之罪，顯係基於概括犯意
    反覆為之，為連續犯，依刑法第五十六條之規定，論以一罪，並加重其刑。被告
    就所犯詐欺取財罪、行使偽造私文書罪、修正前公司法第九條第三項之公司應收
    之股款股東並未實際繳納而以申請文件表明收足罪、刑法第二百十四條之使公務
    員登載不實罪之間，具有方法目的、原因結果之牽連關係，依刑法第五十五條之
    規定，應從較重之行使偽造私文書罪處斷。又臺灣高雄地方法院檢察署檢察官以
    該署九十一年度偵緝字第一一六七號其中就右揭犯罪事實一移送本院併案審理部
    分，雖未經起訴，惟與本件已起訴之右揭犯罪事實二部分具有連續犯及牽連犯之
    裁判上一罪關係，為起訴效力所及，本院自得併予審理，附予敘明。爰審酌被告
    犯後未能坦承犯行，未見悔意，其明知世龍公司欠缺資金，以及太極公司並未募
    足增資股份，竟為謀取報酬傭金，連續偽造銀行存款證明等相關文件以為行使，
    對善意信賴該等公司之社會大眾及買入該等公司股票之投資大眾損害非微，惟考
    量其於整體犯罪行為並非基於主導地位等一切情狀，量處如主文所示之刑，以資
    懲儆。至於如附表編號一、二所示之偽造印章及印文等物，雖未扣案，但亦無證
    據證明業已滅失，仍應依刑法第二百十九條規定，不問屬於犯人與否，均併予宣
    告沒收。另如附表編號三所示之已蓋妥一銀不詳印章之空白餘額查詢回函數紙，
    係被告與同案被告陳麗伶、丙○○所共有供犯右揭犯罪事實二部分所用之物，雖
    未扣案，但無證據證明業已滅失，仍依刑法第三十八條第一項第二款規定，併予
    宣告沒收。
四、至臺灣高雄地方法院檢察署檢察官以該署九十一年度偵緝字第一一六七號移送本
    院併辦部分，其中就被告於八十九年六月間，經由友人柯聰雄之介紹而認識告訴
    人丁○○，並因而知悉告訴人正需一筆為數不少之資金，被告趁機透過柯聰雄向
    告訴人佯稱係一大金主林建良之代表，只要利息談妥，即可放款予告訴人。為取
    信告訴人，被告竟偽造以臺灣省合作金庫為發票人、臺銀為付款人之俗稱臺支之
    支票影本共六紙，表示擁有六億元之臺支支票，資力雄厚，致使告訴人陷於錯誤
    ，而於同年六月十日晚上，在高雄市○○路某家餐廳內，將借款之利息前金六十
    萬元交予被告雙方並約明於同年月十二日至指定之銀行前會面，以辦理轉帳事宜
    。詎被告不僅未依約履行，並逃逸無蹤，告訴人始知受騙。因認被告此部分與本
    件前開有罪科刑部分有連續犯及牽連犯之裁判上一罪關係，而移送本院併案審理
    云云。然查，被告於本件之犯罪時點為八十八年一月及四月間，與此併案部分之
    犯罪時點係在八十九年六月間，其間相隔一年二月餘，且此併案部分為偽造臺支
    支票，本件則係偽造存款餘額證明，兩案行為方式及手段尚屬有別，暫不論此併
    案部分是否該當於詐欺取財及偽造私文書等罪嫌，亦難認被告係基於概括之犯意
    而為之，且既未經公訴人起訴，顯與本件無連續犯及牽連犯之裁判上一罪關係，
    本院自無從併予審理，爰退由原檢察官另行依法妥適處理。
五、再臺灣士林地方法院檢察署檢察官以該署九十一年度偵緝字第六三三號移送本院
    併辦部分，其移送併辦意旨略謂：被告於八十八年十二月間，以五、六百萬元之
    報酬，偽造三億元臺支支票影本，交付洪淑貞。因認被告此部分與本件前開有罪
    科刑部分有連續犯之裁判上一罪關係，而移送本院併案審理云云。然查，被告於
    本件之犯罪時點為八十八年一月及四月間，與此併案部分之犯罪時點係在八十八
    年十二月間，其間相隔八月餘，且此併案部分為偽造臺支支票，本件則係偽造存
    款餘額證明，兩案行為方式及手段尚屬有別，暫不論此併案部分是否該當於偽造
    私文書等罪嫌，亦難認被告係基於概括之犯意而為之，且既未經公訴人起訴，顯
    與本件無連續犯之裁判上一罪關係，本院自無從併予審理，爰退由原檢察官另行
    依法妥適處理。
六、末臺灣士林地方法院檢察署檢察官以該署九十二年度偵字第八五八號移送本院併
    辦部分，其移送併辦意旨略以：被告於八十六年十二月間，在高雄市○○○路二
    八九號之六一銀三民分行內，偽造「維多利亞航運股份有限公司」活期存款存摺
    及存款證明文件持以交付高文彬，使高文彬陷於錯誤交付三百萬元。因認被告此
    部分與本件前開有罪科刑部分有連續犯之裁判上一罪關係，而移送本院併案審理
    云云。然查，此併案部分業經臺灣臺中地方法院於九十三年六月二十八日，以九
    十一年度重訴字第二一五號判處被告有期徒刑八月確定，而被告現亦因該案在
    監執行中，而被告於臺灣臺中地方法院及本院審理中，各已陳明該案與本件並無
    基於連續之犯意而為之等語（參見本院九十三年度訴緝字第七二號卷第六五頁）
    ，顯難認被告此併案部分與本件係基於概括之犯意而為之，且既未經公訴人起訴
    ，顯與本件無連續犯之裁判上一罪關係，本院自無從併予審理，爰退由原檢察官
    另行依法妥適處理。
據上論斷，應依刑事訴訟法第二百九十九條第一項前段，修正前公司法第九條第三項
，刑法第十一條前段、第二條第一項但書、第二十八條、第三十一條第一項、第五十
六條、第二百十六條、第二百十條、第三百三十九條第一項、第二百十四條、第五十
五條、第三十八條第一項第二款、第二百十九條，罰金罰鍰提高標準條例第一條前段
，判決如主文。
本案經檢察官簡志祥到庭執行職務
中　　　華　　　民　　　國　　九十三　　年　　　九　　　月　　 三十 　　日
                                      臺灣桃園地方法院刑事第十二庭
                                          審判長法  官    游  紅  桃
                                                法  官    黃  永  定
                                                法  官    林  家  賢
右正本證明與原本無異。
如不服本判決，應於判決送達後十日內向本院提出上訴狀（應附繕本），上訴於臺灣
高等法院。
                                                 書記官   戴  育  萍
中　　　華　　　民　　　國　　九十三　　年　　　十　　　月 　　 四  　　日
┌───────────────────────────────────┐
│附表：                                        九十三年度重訴字第三六號│
├──┬──────────────────────────┬─────┤
│編號│ 本    案    沒    收    之    物                   │ 備   註  │
│    │                                                    │          │
├──┼──────────────────────────┼─────┤
│一  │ 偽造之「第一商業銀行鶯歌分行襄理」、「第一商業銀行 │          │
│    │ 鶯歌分行林賢博」、「林賢博」之印章各一枚。以上開偽 │          │
│    │ 造印章蓋印於偽造存款餘額證明書及活期存款存摺上之「 │          │
│    │ 第一商業銀行鶯歌分行襄理」印文一枚、「第一商業銀行 │          │
│    │ 鶯歌分行林賢博」印文二枚、「林賢博」印文一枚。     │          │
├──┼──────────────────────────┼─────┤
│二  │ 偽造之「第一商業銀行蘆洲分行襄理」、該分行辦事員「 │          │
│    │ 第一商業銀行蘆洲分行楊建國」、「第一商業銀行核對章 │          │
│    │ 」之印章各一枚、以上開偽造印章蓋印於偽造存款餘額證 │          │
│    │ 明書上之印文各一枚。                               │          │
├──┼──────────────────────────┼─────┤
│三  │ 已蓋妥一銀不詳印章之空白餘額查詢回函數紙。         │          │
└──┴──────────────────────────┴─────┘
附錄本判決論罪科刑法條：
刑法第三百三十九條第一項：
意圖為自己或第三人不法之所有，以詐術使人將本人或第三人之物交付者，處五年以
下有期徒刑、拘役或科或併科一千元以下罰金。
修正前公司法第九條第三項：
公司應收之股款，股東並未實際繳納，而以申請文件表明收足，或股東雖已繳納而於
登記後將股款發還股東，或任由股東收回者，公司負責人各處五年以下有期徒刑、拘
役或科或併科新臺幣六萬元以下罰金。
刑法第二百十四條：
明知為不實之事項，而使公務員登載於職務上所掌之公文書，足以生損害於公眾或他
人者，處三年以下有期徒刑、拘役或五百元以下罰金。
刑法第二百十六條：
行使第二百十條至第二百十五條之文書者，依偽造、變造文書或登載不實事項或使登
載不實事項之規定處斷。
刑法第二百十條：
偽造、變造私文書，足以生損害於公眾或他人者，處五年以下有期徒刑。
